【裁判字號】    97,台抗,343
【裁判日期】    970515
【裁判案由】    常業竊盜聲請再審
【裁判全文】
最高法院刑事裁定              九十七年度台抗字第三四三號
抗  告  人  甲○○
上列抗告人因常業竊盜案件，不服台灣高等法院台中分院中華民
國九十七年一月二十三日駁回其聲請再審之裁定（九十七年度聲
再字第一五號），提起抗告，本院裁定如下：
    主  文
抗告駁回。
    理  由
原裁定以：抗告人甲○○（即聲請人；下稱抗告人）對原法院九
十五年度上訴字第一００七號刑事確定判決聲請再審，其聲請意
旨略以：(一)、抗告人經國軍八０四醫院精神科醫師診斷為學習、
適應能力、挫折忍受力均差，為不識字邊緣性病患，在本案審理
時陳述自民國九十四年五月下旬某日起至最後一次九十四年十一
月九日止，每日約挖土一、二車等語，不能遽為判決之依據。抗
告人胞兄許榮宗轉租面積０．二六五八公頃之彰化縣二水鄉○○
段Ｒ二七一號地（下稱Ｒ二七一號地）係濁水溪河川，焉有濁水
溪溪水流經，而有沈澱污泥一、二車之能力？(二)、經濟部水利署
第四河川局（下稱第四河川局）人員會同彰化縣警察局田中分局
員警在上開Ｒ二七一號濁水溪河川公地上三次稽查，僅兩次查獲
抗告人駕駛之四輪拼裝車與Ｚ四－七五三號大貨車車上有土，不
能以偏概全，逕論抗告人反覆以同種類竊盜行為為目的之職業性
犯罪。(三)、不能僅憑抗告人與輔佐人（許國川）敘述污泥待乾燥
成為土後，再經過加工成為培養土販賣，逕論係抗告人恃以維生
之主要經濟來源。此均為欠缺調查之新證據，爰依刑事訴訟法第
四百二十條第六款之規定聲請再審等語。經查，抗告人於原法院
本件常業竊盜案審理中，坦承於九十四年五月下旬某日起至同年
十一月九日止，在上開Ｒ二七一號濁水溪河川公地上挖取污泥之
犯行，並有證人即第四河川局駐衛警小隊長蔡茂己及彰化縣警察
局田中分局源泉派出所警員蕭朝城於本院（指原審法院）九十五
年八月十八日勘驗現場時證述在卷，復有第四河川局執行違反水
利法現場取締紀錄、第四河川局查扣機具資料卡、彰化縣警察局
田中分局扣押物品目錄表、現場照片等附卷及挖土機三台、車牌
號碼Ｚ四－七五三號大貨車一輛及農用拼裝車一輛扣案可資佐證
，事證已甚明確，且經最高法院以九十六年度台上字第六六九一
號判決駁回抗告人之（第三審）上訴而告確定。抗告人上開再審
意旨所述並不足以動搖原確定判決而為抗告人有利之判決，因認
本件聲請不符刑事訴訟法第四百二十條第一項第六款規定「新證
據」之要件，抗告人之聲請為無理由，予以駁回等語。抗告意旨
略以：(一)、上開Ｒ二七一號濁水溪河川公地，地面高於灌溉溝渠
之事實，先有經濟部水利署第四河川局九十六年八月二十三日水
四管字第０九六五００六八二八０號函，該局並於九十六年八月
二十八日現場勘驗，復有同局九十七年一月二日水四管字第０九
七０二００００三０號函等新證據，是再審聲請第一項：「焉有
濁水溪溪水流經，而有沈澱污泥一、二車之能力」等語，並非無
據。具有「嶄新性」、「顯然性」。(二)、基於Ｒ二七一號河川地
高於灌溉溝渠約五吋許，抗告人為整地而二次被查獲所駕之車輛
上有土，仍不能以偏概全據論抗告人職業性犯罪。(三)、經濟部水
利署第四河川局九十六年四月十四日水授四字第九六０一一五七
號河川公（私）地使用許可書，可證明抗告人係為偶發性之需求
，以挖土機挖取污泥乾燥後自行使用，並無販售他人牟利犯行，
倘抗告人有半年行竊Ｒ二七一號公有河川地內之污泥，該地如何
保持完整面貌供第四河川局有關人員現場勘驗、同意放租及查緝
買受贓物者之犯行？為此提出抗告等語。惟按因發現確實之新證
據，足認受有罪判決之人應受無罪、免訴、免刑或輕於原判決所
認罪名之判決者，得聲請再審，固為刑事訴訟法第四百二十條第
一項第六款所明定；惟所謂「發現確實之新證據」，係指該證據
於事實審法院判決前業已存在，為法院、當事人所不知，不及調
查斟酌，至其後始行發現，且就證據本身形式觀察，固不以絕對
不須經過調查程序為條件，但必須顯然可認為足以動搖原有罪之
確定判決，而為受判決人無罪、免訴、免刑或輕於原判決所認罪
名之判決者為限。本件抗告人聲請再審，並未提出符合上開再審
要件之新證據，原裁定認抗告人之聲請與刑事訴訟法第四百二十
條第一項第六款規定不合，駁回其聲請，於法並無不合。抗告意
旨，係就原裁定已說明指駁之事項，仍執陳詞再為爭執，且未具
體指摘原裁定究係如何違背法令，應認抗告人之抗告為無理由，
予以駁回。又本院為法律審，抗告人具狀向本院提出經濟部水利
署第四河川局九十六年八月二十三日水四管字第０九六五００六
八二八０號函及九十七年一月二日水四管字第０九七０二０００
０三０號函、九十六年四月十四日水授四字第九六０一一五七號
河川公（私）地使用許可等，本院無從審酌，附此敘明。
據上論結，應依刑事訴訟法第四百十二條，裁定如主文。
中    華    民    國  九十七  年    五    月   十五   日
                      最高法院刑事第九庭
                          審判長法官  林  永  茂
                                法官  吳  昆  仁
                                法官  蘇  振  堂
                                法官  蕭  仰  歸
                                法官  何  菁  莪
      本件正本證明與原本無異
                                      書  記  官
中    華    民    國  九十七  年    五    月   十九   日
                                                      Ｅ


司法院資訊處製作；財團法人民間司法改革基金會備份。
